【裁判字號】    90,交聲,711
【裁判日期】    901109
【裁判案由】    違反道路交通管理處罰條例聲明異議
【裁判全文】
臺灣臺北地方法院交通事件裁定                      九十年度交聲字第七一一號
    異議人即
    受處分人  甲○○
右列受處分人因違反道路交通管理處罰條例案件，對於交通部公路局台北區監理所中
華民國九十年六月二十八日所為之處分（原處分案號：北監五字第裁四０－Ａ000
00000號），聲明異議，本院裁定如左：
    主      文
原處分撤銷。
甲○○汽車駕駛人，行車速度，超過規定之最高時速，處罰鍰銀元肆佰元即新台幣壹
仟貳佰元，並予記違規點數壹點。
    理      由
一、按行車速度，依標誌或標線之規定，道路交通安全規則第九十三條第一項有明文
    ，又汽車駕駛人，行車速度超過規定之最高時速者，處銀元四百元以上八百元以
    下（即新台幣【以下同】一千二百元以上二千四百元以下）罰鍰，道路交通管理
    處罰條例（九十年一月十七日總統修正公之道路交通管理處罰條例部分條文，其
    施行日期依同條例第九十三條規定須由行政院以命令定之，而行政院係於九十年
    四月三日以台九十交字第０一九三一七號令發布修正後之該條例自九十年六月一
    日起施行，故以下所述及之本條例，如無特別註明，乃係修正生效後之新法，而
    於敘述上如係九十年一月十七日修正，同年六月一日生效施行前之該條例，則會
    在該條例下加註【舊法】以資辨明，先予敘明）第四十條第一項（舊法）定有明
    文，而汽車駕駛人駕駛汽車違反道路交通管理處罰條例第四十條第一項規定者，
    除應依該條所規定之罰鍰處罰外，並予記違規點數一點，道路交通管理處罰條例
    第六十三條第一項第一款亦定有明文。又逕行舉發違反道路交通管理事件，經汽
    車所有人依通知單之應到案日期前到案，並告知違規駕駛人姓名、身分證統一編
    號及住址者，處罰機關應即另行通知違規駕駛人到案依法處理；逾應到案日期，
    處罰機關應依道路交通管理處罰條例第八十五條第三項規定處罰該汽車所有人，
    違反道路交通管理事件統一裁罰標準及處理細則第二十四條亦定有明文，易言之
    ，如汽車駕駛人在道路超速行駛，為警當場攔停者，處罰機關固應對汽車之駕駛
    人為處罰，惟若舉發機關並非當場對該部汽車攔停，而係依違反道路交通管理事
    件統一裁罰標準及處理細則第二十三條第一項第五款規定以科學儀器取得違規證
    據資料（如照相機或測速器）逕行舉發者，此際舉發機關只能依上開處理細則第
    二十三條第二項規定對汽車所有人為掣單舉發，而如經舉發之汽車所有人在舉發
    通知單之應到案日期前到案，並告知處罰機關該名超速駕駛之汽車違規駕駛人姓
    名、身分證統一編號及住址者，處罰機關應即依前開細則第二十四條規定處罰該
    名違規駕駛人，而如汽車所有人未於應到案日期前到案或雖於應到案日期前到案
    ，而未告知處罰機關實際之違規駕駛人者，處罰機關仍應依道路交通管理處罰條
    例第八十五條第三項「本條例關於車輛駕駛人之處罰，如應歸責於車輛所有人者
    ，處罰車輛所有人。」規定，對車輛所有人加以處罰。
二、本件受處分人即異議人甲○○所有之車號ＨＧ－六九五二號自用小客車，於九十
    年三月四日上午十一時五十五分許，沿台北市萬華區青年公園上方之水源快速道
    路行駛，該處道路路段速限依標誌為六十公里，受處分人所有之該部車號汽車竟
    以七十四公里之速度超速行駛，而為設於路旁之固定桿相機以拍照之方式取證，
    嗣台北市政府警察局萬華分局（以下稱萬華分局）交通分隊員警以受處分人所有
    該部車號汽車有違反道路交通管理處罰條例（舊法）第四十條第一項規定之行為
    逕行掣單舉發，嗣將舉發通知單送達於受處分人後，受處分人雖於舉發通知單上
    所載之應到案日期前向原處分機關提出申訴，惟未明白告知原處分機關當時該部
    汽車之違規駕駛人之確實姓名及年籍，經原處分機關請原舉發單位即萬華分局調
    查結果，仍認受處分人所有之該部汽車有於前揭路段超速行駛行為，原處分機關
    乃依道路交通管理處罰條例（舊法）第四十條第一項、第八十五條第三項、第六
    十三條第一項第一款及違反道路交通管理事件統一裁罰標準及處理細則第二十四
    條、第四十四條第一項規定於九十年六月二十八日從輕裁處前揭車號汽車之所有
    人即異議人罰鍰一千二百元，併予記違規點數一點。
三、受處分人其所提出之聲明異議狀意旨略以：我在被舉發當天從早上到下午都在教
    會，因為那天是星期日，而且車子就停在教會旁，沒有動過，怎會被舉發呢云云
    ，惟查：
    受處分人所有之前述車號汽車於前述時地以七十四公里之速度超速行駛之違規事
    實，有採證相片一幀附本院卷可稽，由該張採證相片可以清楚的看見受處分人所
    有前開車號汽車之車牌及車身，並沒有任何模糊之處，且該張相片所顯示之汽車
    廠牌又與卷附受處分人所有前揭車號汽車之車籍資料相符，益徵本件應無舉發錯
    誤之問題，而交通警察掣單舉發違反道路交通管理處罰條例所列之違規事實，本
    質上為行政處分，係公務員基於職務上之權力，依法就特定之具體事件所為之具
    公法上效果之單方面行政行為，基於公務員為公法上行為具有公信力之原則，該
    行政行為當可被推定為真正，其據以依法處分之事實認定亦為正確無誤，從而本
    件異議人既未能提出證據以資證明其所有該部車號汽車確未超速行駛，僅提出在
    訴訟法上無證據能力之－由所謂三名證明人所書立之證明書一紙證明其所有前開
    車號汽車，於為警舉發當日均停放在他處未曾使用（刑事訴訟法第一百五十九條
    規定【證人於審判之陳述，除法律有規定者外，不得作為證據。】參照），該張
    證明書既無任何證據能力，自無從採為對受處分人有利之認定，本件事證明確，
    受處分人所有該部車號汽車有於前述時地超速行駛之違規行為堪以認定。
四、綜上所述，受處分人所有之前開車號汽車確有在前揭時地超速行駛之違規行為，
    從而原處分機關依前揭道路交通管理處罰條例（舊法）第四十條第一項、第八十
    五條第三項、第六十三條第一項第一款及違反道路交通管理事件統一裁罰標準及
    處理細則第二十四條、第四十四條第一項規定從輕裁處異議人罰鍰一千二百元，
    併予記受處分人違規點數一點，固非無見，惟如前所述，九十年一月十七日總統
    修正公之道路交通管理處罰條例，已於同年六月一日生效施行，雖新法第四十條
    之規定僅就罰鍰之金額由銀元四百元以上八百元以下換算為新台幣之金額，並冠
    以新台幣字樣而作修正，惟就形式上觀察，此修正前後之法律顯有不同，應認係
    屬法律之變更（本院卷附司法院第二廳八十一年十一月五日（八一）廳刑一字第
    一六二九０號函覆台灣高等法院之法律座談會研究意見參照），原處分機關未及
    比較新舊法之適用而為處分，自有未洽，本件受處分人之異議雖無理由，惟原處
    分既有不當，自應由本院將原處分撤銷，而違反道路交通管理條例案件第四十條
    第一項超速行駛規定之行為人，如在應到案日期前到案聽候裁決者，依九十年六
    月一日修正生效之違反道路交通管理事件統一裁罰標準及其處理細則第四十四條
    第一項之規定，如該行為人係駕駛汽車超速行駛，且未超過規定之最高時速二十
    公里者，需對行為人最少處以一千七百元之罰鍰，較修正前之該處理細則第四十
    四條第一項規定，於同一條件下係對行為人處以一千二百元之罰鍰，新法顯較舊
    法為重，而以舊法有利於受處分人，依學者所認，行政罰在法律之適用上應有刑
    法第二條第一項「行為後法律有變更者，適用裁判時之法律。但裁判前之法律有
    利於行為人者，適用最有利於行為人之法律。」及稅捐稽徵法第四十八條之三「
    納稅義務人違反本法或稅法之規定，適用裁處時之法律。但裁處前之法律有利於
    納稅義務人者，適用最有利於納稅義務人之法律。」規定所揭示之「從新從輕」
    原則之類推適用（陳清秀著【依法行政與法律的適用】一文，收錄於翁岳生編【
    行政法】一書，第一七六頁至第一七九頁，八十七年三月版），本院自應適用修
    正生效前之舊法為本件之裁判，仍以受處分人所有前揭車號汽車有違反道路交通
    管理處罰條例第四十條第一項規定之行為，依該條項、同條例第八十五條第三項
    及違反道路交通管理事件統一裁罰標準及處理細則第二十四條、第四十四條第一
    項（舊法）規定從輕裁處異議人罰鍰一千二百元，並依同條例第六十三條第一項
    第一款規定記異議人違規點數一點如主文第二項所示，以資適法。
據上論斷，應依道路交通案件處理辦法第二十條前段，裁定如主文。
中      華      民      國    九十      年     十一     月      九      日
                                      臺灣臺北地方法院交通法庭
                                          法  官  葉  建  廷
右正本證明與原本無異。
如不服本裁定，應於裁定送達後五日內向本院提出抗告狀。
                                          書記官  許  婉  如
中      華      民      國    九十      年     十一     月      九      日


司法院資訊處製作；財團法人民間司法改革基金會備份。
